臺灣臺中地方法院刑事判決　　 96年度訴字第155號、第270號
公　訴　人　臺灣臺中地方法院檢察署檢察官
被　　　告　丁○○
　　　　　　　　　　（現因另案於臺灣臺中監獄執行中）
上列被告因搶奪案件，經檢察官提起公訴（95年度偵字第27832
號）同署檢察官追加起訴（95年度偵字第28196號）及檢察官移
送併辦（95年度偵字第2682號），被告於準備程序中就被訴事實
為有罪之陳述，受命法官於聽取當事人之意見後，由本院合議庭
裁定由受命法官獨任進行簡式審判程序，判決如下：
    主  文
丁○○意圖為自己不法之所有，而搶奪他人之動產，處有期徒刑
拾月；又意圖為自己不法之所有，而搶奪他人之動產，處有期徒
刑拾月；又意圖為自己不法之所有，而搶奪他人之動產，處有期
徒刑拾月；應執行有期徒刑貳年貳月。
    事  實
一、丁○○曾於民國（下同）九十年十一月七日起至九十一年九
    月十八日止，先後多次在南投縣南投市、名間鄉、草屯鎮及
    台中縣豐原市○地○○路人財物，經台灣南投地方法院以九
    十五年度訴字第七八六號判處有期徒刑二年六月確定（撤回
    上訴），尚未執行。復因自九十五年起失業及家庭生活拮据
    ，缺錢花用仍不知悔改，乃另行起意基於意圖為自己不法所
    有之犯意，再於下列時地搶奪路人財物之行為：
（一）於九十五年六月三十日十八時二十分許，騎乘車牌號碼不
      詳之黑色機車，行經台中縣大雅鄉○○○路六八九號前時
      ，見甲○○推著娃娃車帶小嬰兒在該處散步，乃騎乘機車
      接近甲○○身旁，乘甲○○不及防備之際並出手拉扯甲○○戴在脖子上之金項鍊一條（價值約新台幣四千元），得
      手後迅速駕駛上開機車逃逸，得手後典當花用。
（二）又於九十五年八月十二日十七時三十分許，騎乘其前妻所
      有車牌號碼ＲＭ３－６８０號機車，行經台中縣豐原市○○路十四號前時，見丙○獨自一人，乃騎乘機車接近丙○
      身旁，乘丙○不及防備之際，出手拉扯丙○甫拿在手上正
      準備要戴在脖子之金項鍊一條（重約一兩），得手後迅速
      重機車逃逸，並將該項鍊持往台中市某銀樓典當變現花用
      。
（三）丁○○意圖為自己不法所有，於九十五年八月十七日下午
      六時許，騎乘車牌號碼ＲＭ３－６８０號之黑色輕型機車
      ，頭戴其所有白銀色半罩式安全帽，行經臺中縣大雅鄉○○村○○路３００之２７號前，適逢乙○○一人於路邊行
      走，丁○○假藉詢問乙○○工廠所在地後，佯裝找不到路
      故再度折返詢問，並趁乙○○來不及防備之際，從正前方
      徒手以不法之腕力搶奪其配戴於頸間附有觀音菩薩玉墜之
      白金項鍊 (價值約新臺幣二萬元) 一條得手後，加速逃離
      現場，嗣後再將上開搶得之白金項鍊，持往臺中縣市不知
      名之銀樓典當予不知情之老闆，得款後花用殆盡。嗣於九
      十五年九月十三日，為警循線查獲，並扣得上開安全帽一
      頂。
 二、案經臺中縣警察局豐原分局報告臺灣臺中地方法院檢察署
     檢察官偵查起訴、追加起訴及移送併辦。
     理　　由
一、本件被告丁○○固曾於九十年十一月七日起至九十一年九月
    十八日止，在南投縣南投市、名間鄉、草屯鎮及台中縣豐原
    市等地先後多次搶奪路人財物，經台灣南投地方法院以九十
    五年度訴字第七八六號判處有期徒刑二年六月確定，此有上
    開判決書一件及台灣高等法院被告前案紀錄表在卷足憑。惟
    查上開案件被告所涉犯搶奪之犯罪時間均係在九十年及九十
    一年間，距本件犯罪事實欄（一）部分即九十五年六月三十
    日十八時二十分許，搶奪甲○○財物部分已間隔約四年之遙
    ，故被告所為本件犯罪事實欄（一）部分之搶奪犯行，應係
    另行起意，與前開經法院判決之搶奪犯行應無連續犯之關係
    ，故犯罪事實欄（一）部分之犯罪事實應非該案既判力所及
    ，先此敘明。
二、上開搶奪被害人甲○○、丙○及乙○○財物之犯罪事實，已
    据被告丁○○分別於警訊、偵查中及本院審理時供認不諱，
    核與被害人甲○○、丙○及乙○○等分別於警訊及偵查中証
    述及指認之情節相符，並有照片、錄影翻拍照片、金飾買入
    登記簿及其所有供犯罪所用之安全帽一頂扣案足憑。是本件
    被告自白核與事實相符，被告犯行堪以認定。
三、被告丁○○意圖為自己不法之所有先後搶奪路人甲○○、丙○及乙○○財物，核其先後三次所為，均係犯刑法第三百二
    十五條第一項之搶奪罪。其先後三次搶奪犯行，時間不同，
    犯意各別，應予分論併罰。再檢察官移送併辦意旨（即九十
    六度偵字第二六八二號) 係以被告於上開時地搶奪被害人甲○○、丙○及乙○○等三人之財物，核與本件起訴及追加起
    訴部分之犯罪事實，係同一犯罪事實，本院自可一併審究，
    附予敘明。審酌被告正值盛年，竟不思自食其力，搶奪路人
    財物危害社會治安至深且鉅，且被告曾於九十及九十一年間
    先後多次搶奪路人財物，經台灣南投地方法院以九十五年度
    訴字第七八六號判處有期徒刑二年六月確定，尚未執行即再
    犯本件之罪，已如前述，惟念其自九十五年間起即已失業，
    因顧及家庭生活而再犯，且於偵審中坦承犯行，堪認已有悔
    意，爰就被告所犯上開三罪分別量處如主文所示之刑及定其
    應執行刑，以資懲儆。又修正後刑法第二條第一項規定：「
    行為後法律有變更者，適用行為時之法律。但行為後之法律
    有利於行為人者，適用最有利於行為人之法律」。本件被告
    所犯如犯罪事實欄（一）搶奪甲○○財物行為後，刑法第五
    十一條業於九十五年七月一日公布施行，修正前刑法第五十
    一條規定：「數罪併罰，分別宣告其罪之刑，依左列各款定
    其應執行者：」其中第五款規定：「宣告多數有期徒刑者，
    於各刑中之最長期以上，各刑合併之刑期以下，定其刑期。
    但不得逾二十年。」惟修正後刑法第五十一條第五款規定：
    「宣告多數有期徒刑者，於各刑中之最長期以上，各刑合併
    之刑期以下，定其刑期。但不得逾三十年。」比較結果，修
    正後刑法並非較有利於行為人，依刑法第二條第一項前段之
    規定，仍應依修正前刑法第五十一條第五款之規定，定其應
    執行之刑。至扣案之安全帽一頂雖屬被告所有，惟本件被告
    搶奪被害人等財物均駕駛機車，則被告駕駛機車因而頭戴安
    全帽，乃遵照道路交安全規則之規定，是被告戴安全帽駕駛
    機車，核與本件搶奪犯罪並無直接關聯，扣案之安全帽一頂
    ，依法不得宣告沒收，併予敘明。
據上論斷，應依刑事訴訟法第二百七十三條之一第一項、第二百
九十九條第一項前段，刑法第二條第一項前段、第三百二十五條
第一項、修正前刑法第五十一條第五款，判決如主文。
本案經檢察官張溢金到庭執行職務。
中　　華　　民　　國　　96　　年　　2 　　月　　12　　日
　　　　　　　　　臺灣臺中地方法院刑事第二庭
                                  法　官  許金樹
如不服本判決，應於判決送達後十日內向本院提出上訴狀，上訴
於臺灣高等法院臺中分院（須附繕本）。
中　　華　　民　　國　　96　　年　　2 　　月　　12　　日
                                  書記官  王崑煜
附錄本判決論罪科刑之法條：
刑法第三百二十五條第一項
意圖為自己或第三人不法之所有，而搶奪他人之動產者，處六月
以上五年以下有期徒刑。
